【裁判字號】    97,易,351
【裁判日期】    970630
【裁判案由】    毒品危害防制條例
【裁判全文】
臺灣基隆地方法院刑事判決               97年度易字第351號
公  訴  人  臺灣基隆地方法院檢察署檢察官
被      告  乙○○
上列被告因違反毒品危害防制條例案件，經檢察官提起公訴（97
年度撤緩毒偵字第15號），因被告所犯為死刑、無期徒刑、最輕
本刑為3 年以上有期徒刑或高等法院管轄第一審案件以外之罪，
且於準備程序進行中，被告先就被訴事實為有罪之陳述，經本院
裁定進行簡式審判程序，判決如下：
    主  文
乙○○施用第二級毒品，累犯，處有期徒刑伍月，如易科罰金，
以新台幣壹仟元折算壹日。
    事  實
一、乙○○前因施用毒品案件，經2 次觀察、勒戒後，均認無繼
    續施用毒品之傾向，先後於民國87年9 月22日及88年3 月31
    日執行完畢釋放，並分別經臺灣基隆地方法院檢察署檢察官
    以87年度偵字第3386號及88年度偵字第1147號不起訴處分，
    復因施用第二級毒品案件，經本院以89年度毒聲字第1849號
    裁定令入戒治處所強制戒治，於90年6 月19日因停止戒治出
    監，嗣於90年11月30日保護管束期滿執行完畢，並因同案經
    本院以89年度簡上字第148 號判決判處有期徒刑6 月確定，
    又因於強制戒治執行完畢後5 年內之93年11月6 日回溯4 日
    施用第二級毒品案件，經上開檢察署檢察官以94年度毒偵字
    第131 號提起公訴，由本院以94年度易字第28號判決判處有
    期徒刑7 月確定，再因施用第一、二級毒品案件，經本院以
    94年度訴字第892 號判決判處有期徒刑8 月、6 月，應執行
    有期徒刑1 年確定；另因偽造文書案件，經本院以95年度基
    簡字第6 號判決判處有期徒刑3 月確定，復經本院就上開94
    年度訴字第892 號及95年度基簡字第6 號判決所科之刑，以
    95年度聲字第252 號裁定定應執行有期徒刑1 年2 月，再經
    本院依據中華民國96年罪犯減刑條例之規定，以96年度聲減
    字第241 號裁定分別減刑，並定應執行有期徒刑7 月，與上
    開94年度易字第28號判決所科之刑接續執行，於96年7 月16
    日因縮刑期滿執行完畢。
二、詎乙○○仍未戒除毒癮惡習，於96年7 月23日晚間某時，在
    位於基隆市安樂區○○○路175 巷7 之3 號住處，以將第二
    級毒品安非他命置放於玻璃管內，下以火燒烤後吸食所生煙
    霧之方式，施用第二級毒品，嗣於96年7 月25日為警通知採
    尿，經警將其尿液送驗後，始悉上情。
三、案經基隆市警察局第四分局報請臺灣基隆地方法院檢察署檢
    察官偵查後為緩起訴處分，復經撤銷緩起訴處分而提起公訴
    。
    理  由
壹、程序事項
    被告乙○○所犯者非為死刑、無期徒刑、最輕本刑為3 年以
    上有期徒刑之罪或高等法院管轄第一審案件，其於準備程序
    進行中，先就被訴事實為有罪之陳述，經告知其簡式審判程
    序之旨，並聽取公訴人、被告之意見後，本院依刑事訴訟法
    第273 條之1 第1 項之規定，裁定以簡式審判程序進行本案
    之審理。
貳、實體事項
一、事實認定部分
    上開事實，業據被告於檢察事務官詢問及本院審理時均坦承
    不諱，且被告為警查獲後，採集之尿液檢體經送臺灣檢驗科
    技股份有限公司檢驗，確呈安非他命類之陽性檢驗結果，此
    有該公司96年8 月20日出具之濫用藥物尿液檢驗報告及列管
    毒品人口尿液檢體採集送驗紀錄表附卷可稽，足認被告之自
    白與事實相符，本件事證明確，被告犯行應堪認定。
二、論罪科刑部分
（一）按毒品危害防制條例於92年7 月9 日修正公布，自93年1
      月9 日施行，其中第20條、第23條將施用毒品之刑事處遇
      程序，區分為「初犯」、「5 年內再犯」及「5 年後再犯
      」，依其立法理由之說明：「初犯」，經觀察、勒戒或強
      制戒治後，應為不起訴處分或不付審理之裁定；經觀察、
      勒戒或強制戒治執行完畢釋放後，「5 年內再犯」者，因
      其再犯率甚高，原實施之觀察、勒戒及強制戒治既已無法
      收其實效，爰依法追訴或裁定交付審理，至於經觀察、勒
      戒或強制戒治執行完畢釋放後，「5 年後再犯」者，前所
      實施之觀察、勒戒或強制戒治已足以遮斷其施用毒品之毒
      癮，為期自新及協助其斷除毒癮，仍適用「初犯」之規定
      ，先經觀察、勒戒或強制戒治之程序，從而，僅限於「初
      犯」及「5 年後再犯」2 種情形，始應先經觀察、勒戒或
      強制戒治程序，倘被告於5 年內已再犯，經依法追訴處罰
      ，縱其第3 次（或第3 次以上）再度施用毒品之時間，在
      初犯經觀察、勒戒或強制戒治執行完畢釋放5 年以後，已
      不合於「5 年後再犯」之規定，且因已於「5 年內再犯」
      ，顯見其再犯率甚高，原實施觀察、勒戒或強制戒治，已
      無法收其實效，應依該條例第10條處罰（最高法院95年第
      7 次刑事庭會議決議可資參照）。本件被告前因施用毒品
      案件，經2 次觀察、勒戒後，均認無繼續施用毒品之傾向
      ，先後於87年9 月22日及88年3 月31日執行完畢釋放，復
      因施用第二級毒品案件，經本院以89年度毒聲字第1849號
      裁定令入戒治處所強制戒治，於90年6 月19日因停止戒治
      出監，嗣於90年11月30日保護管束期滿執行完畢，並因同
      案經本院以89年度簡上字第148 號判決判處有期徒刑6 月
      確定，又因於強制戒治執行完畢後5 年內之93年11月6 日
      回溯4 日施用第二級毒品案件，經上開檢察署檢察官以94
      年度毒偵字第131 號提起公訴，由本院以94年度易字第28
      號判決判處有期徒刑7 月確定，再因施用第一、二級毒品
      案件，經本院以94年度訴字第892 號判決判處有期徒刑8
      月、6 月，應執行有期徒刑1 年確定，此有本院判決及臺
      灣高等法院被告前案紀錄表在卷可稽，是被告於所受強制
      戒治執行完畢5 年內已再犯，且經依法追訴處罰，足認原
      實施觀察、勒戒及強制戒治無法收其實效，縱被告本次犯
      行係於所受強制戒治執行完畢5 年後所為，揆諸首揭說明
      ，仍不合於毒品危害防制條例第20條第3 項規定之「5 年
      後再犯」，且因被告係於「5 年內再犯」，顯見其再犯率
      甚高，即應依法處罰。
（二）核被告所為，係犯毒品危害防制條例第10條第2 項之施用
      第二級毒品罪。被告持有第二級毒品安非他命以供施用，
      持有之低度行為應為施用之高度行為所吸收，不另論罪。
（三）被告曾受如事實欄所載之徒刑執行完畢，此有臺灣高等法
      院被告前案紀錄表供參，其受徒刑之執行完畢，再為本件
      施用毒品之犯行，係於5 年以內故意再犯有期徒刑以上之
      罪，為累犯，應依刑法第47條第1 項之規定加重其刑。
（四）爰審酌被告經觀察、勒戒及強制戒治，並經刑罰矯治後，
      竟未戒除毒癮之惡習，甫於前案執行完畢出監後，再度施
      用第二級毒品，顯見缺乏戒斷決心，然其施用毒品僅屬戕
      害自身之行為，未侵犯其他法益，且於檢察事務官詢問及
      本院審理中坦認犯行，犯後態度尚屬良好等一切情狀，量
      處如主文所示之刑，並諭知易科罰金之折算標準。
據上論斷，應依刑事訴訟法第273 條之1 第1 項、第299 條第1
項前段，毒品危害防制條例第10條第2 項、第23條第2 項，刑法
第11條前段、第47條第1 項、第41條第1 項前段，判決如主文。
本案經檢察官甲○○到庭執行職務。
中    華    民    國    97    年    6     月    30    日
                  刑事第二庭法    官  邰婉玲
以上正本證明與原本無異。
如不服本判決應於收受本判決後10日內向本院提出上訴書狀，其
未敘述上訴理由者，並得於提起上訴後10日內向本院補提理由書
狀（均須按他造當事人之人數附繕本）「切勿逕送上級法院」。
中    華    民    國    97    年    6     月    30    日
                            書 記 官  彭筠凱
附錄所犯法條：
毒品危害防制條例第10條第2項
施用第二級毒品者，處 3 年以下有期徒刑。


司法院資訊處製作；財團法人民間司法改革基金會備份。
